【裁判字號】    94,易,709
【裁判日期】    950811
【裁判案由】    賭博
【裁判全文】
臺灣士林地方法院刑事判決               94年度易字第709號
公  訴  人  臺灣士林地方法院檢察署檢察官
被      告  寅○○
上列被告因賭博案件，經檢察官聲請簡易判決處刑（94年度偵字
第4447號），本院士林簡易庭認為不宜以簡易判決處刑（94年度
士簡字第840 號），簽移由本院刑事庭改依通常程序審理，並判
決如下：
    主  文
寅○○在公眾得出入之場所賭博財物，處罰金新台幣陸仟元，如
易服勞役，以新臺幣壹仟元折算壹日。
扣案之賭具天九牌壹副、骰子貳拾貳顆、賭資新臺幣肆仟元均沒
收。
    事  實
一、寅○○前有多次犯罪紀錄，最末次因公共危險案件，經本院
    以90年度訴字第201 號案件判處有期徒刑4 月，經提起上訴
    後，復經臺灣高等法院以91年度上訴字第244 號及最高法院
    以91年度台上字第3874號分別判決駁回上訴確定，已於民國
    91年8 月21日易科罰金執行完畢。猶不知悔改，復基於賭博
    之犯意，於94年3 月6 日下午5 時許，以其所有位於臺北市
    士林區○○○路○ 段219 巷內公眾得自由出入之工寮廁所為
    賭博場所，與辛○○、己○○、辰○○、丁○○、乙○○、
    甲○○、癸○○、丙○○、丑○○、卯○○、子○○、壬○○、庚○○等13人，以天九牌及骰子為賭具賭博財物，其賭
    法為在場人輪流作莊，每人拿4 支天九牌，以前後2 支牌與
    莊家比大小對賭，最低押注金額為新臺幣（下同）1,00元，
    押注金額無上限。嗣於94年3 月6 日下午7 時許，寅○○等
    人在前址賭博財物時，為警持搜索票在上址查獲，並扣得桌
    面上之賭金4,000 元、賭具天九牌1 副及骰子22顆。
二、案經臺北市政府警察局士林分局報告臺灣士林地方法院檢察
    署檢察官偵查聲請簡易判決處刑。
    理  由
一、訊據被告寅○○固坦承員警查獲當時亦同在賭博現場，惟矢
    口否認有何賭博犯行，辯稱：伊前往上址係去找工人，並未
    參與賭博云云。惟查：上開犯罪事實，業據被告於警詢、檢
    察官偵查中初訊時自白不諱（見94年度核退偵字第608 號偵
    查卷內94年3 月6 日調查筆錄、同上偵卷第23至25頁偵訊筆
    錄），且有證人甲○○、乙○○、丙○○、丁○○、己○○
    、庚○○、辛○○、壬○○、癸○○、辰○○、卯○○、丑
    ○○、子○○、戊○○分別於警詢時及本院證述明確，渠等
    均已明確證稱：寅○○站在牌桌旁，有下注參與賭博等語（
    見同上偵查卷內94年3 月6 日證人甲○○等人調查筆錄及本
    院95年8 月2 日審判筆錄）。此外，復有當場查獲之賭具天
    九牌1 副、骰子22顆及賭檯上之賭資4,000 元扣案可證，又
    警方之現場蒐證光碟1 片，經檢察官及本院勘驗之結果，顯
    示現場共有十幾名賭客，被告寅○○於警方查獲當時身穿白
    衣戴白帽緊臨賭桌邊，右手放在賭桌上等情，有臺灣士林地
    方法院檢察署及本院勘驗筆錄各1 份在卷可稽（見94年度偵
    字第4447號偵查卷第55至56頁及本院卷95年5 月10日勘驗筆
    錄）。綜上所述，被告於警、偵訊中之自白核與事實相符，
    應堪採信。被告嗣後空言否認犯罪，顯無可採，本件事證明
    確，被告犯行已堪認定。
二、論罪科刑之理由：
  (一)核被告寅○○所為，係犯刑法第266 條第1 項前段之在公眾
    得出入之場所賭博財物罪。按行為後法律有變更者，適用行
    為時之法律。但行為後之法律有利於行為人者，適用最有利
    於行為人之法律，民國94年2 月2 日修正公布，95年7 月1
    日施行之刑法（下稱新法；修正前刑法下稱舊法）第2 條第
    1 項定有明文，此項規定，係規範行為後法律變更所生新舊
    法律比較適用之準據法，於新法施行後，自應適用此規定，
    為「從舊從輕」之比較。查被告行為後，刑法第266 條第1
    項前段之賭博罪其法文本身並未修正，然其法定刑為罰金刑
    ，而刑法第33條第5 款業已修正，自應為新舊法之比較，茲
    舊法第33 條 第5 款規定：「罰金：1 元以上」，經依罰金
    罰鍰提高標準條例第1 條前段暨現行法規所定貨幣單位折算
    新臺幣條例第2條 所定比例換算結果，舊法罰金之最低數額
    為銀元1 元即新臺幣3 元；惟新法第33條規定：「罰金：新
    臺幣，1,000 以上，以百元計算之」，故新法之罰金最低數
    額為新臺幣1,000 元，比較結果，新法並未有利於被告，依
    刑法第2 條第1 項之規定，自應適用行為時之舊法定其罰金
    刑之最低數額（惟經綜合全部罪刑比較結果，應適用新法，
    詳如後述；又被告行為後，於95年6 月14日公布增定，並於
    95年7 月1 日施行之刑法施行法第1 條之1 規定：「中華民
    國94年1 月7 日刑法修正施行後，刑法分則編所定罰金之貨
    幣單位為新臺幣。94年1 月7日 刑法修正時，刑法分則編未
    修正之條文定有罰金者，自94 年1月7 日刑法修正施行後，
    就其所定數額提高為30倍。但72 年6月26日至94年1 月7 日
    新增或修正之條文，就其所定數額提高為3 倍」，而本案被
    告所犯刑法第266 條第1 項前段賭博罪，為刑法分則編未修
    正之條文而定有罰金刑者，且非屬72 年6月26日至94年1 月
    7 日新增或修正之條文，故適用之結果，刑法第266 條第1
    項賭博罪之罰金最高數額為新臺幣30,000 元 （1,000 ×
    30=30,000） ；於刑法施行法第1 條之1 增訂前，刑法貨幣
    單位為銀元，依罰金罰鍰提高標準條例第1 條前段暨現行法
    規所定貨幣單位折算新臺幣條例第2 條所定比例換算結果，
    其罰金最高數額亦為新臺幣30,000元（1,000 ×10×3=30,
    000） ，對被告並無有利或不利之情形，自不生新舊法比較
    之問題，應逕依刑法施行法第1 條之1 定其罰金刑之單位及
    提高標準，併此敘明）。
  (二)刑之酌科：
  1.爰審酌被告前有犯罪紀錄，素行不佳（非累犯），犯罪動機
    、目的、所為破壞社會風氣、賭博金額尚微，並其生活狀況
    、智識程度及否認犯行之態度等一切情狀（依最高法院95年
    度第八次刑事庭會議決議六(一)之意旨，新法第57條之規定，
    為法院就刑之裁量審認標準見解之明文化，非屬法律之變更
    ，無新舊法比較適用之問題），量處如主文所示之刑，諭知
    易服勞役之折算標準，以示懲儆。
  2.按易刑處分，即易科罰金之折算標準、易服勞役之折算標準
    及期限，於新法施行後，亦應為新舊法律之比較適用（最高
    法院95年度第八次刑事庭會議決議三(二)參照）。查被告行為
    後，刑法第42條規定業於94年1月7日經三讀修正，於94年2
    月2日經總統公布，並自95年7月1日起開始施行。茲依舊法
    第42條第2項前段規定：「易服勞役以1元以上3元以下折算1
    日」，暨修正前罰金罰鍰提高標準條例第2條前段規定（業
    因配合刑法修正而經公告刪除）：「依刑法第41條易科罰金
    或第42條第2項易服勞役者，均就其原定數額提高為100倍折
    算1日」，被告行為時之易服勞役折算標準，應以銀元300元
    折算1日，經以現行法規所定貨幣單位折算新臺幣條例第2條
    規定之折算比例，換算其單位幣值為新臺幣，即應以新臺幣
    900元折算1日。較之95年7月1日修正施行之刑法第42條第3
    項前段規定：「易服勞役以新臺幣1,000元、2,000元或3,00
    0元折算1日」，新法之折算標準顯然較有利於被告。惟為免
    法律割裂適用，比較時應就罪刑有關之共犯、未遂犯、想像
    競合犯、牽連犯、連續犯、結合犯，以及累犯加重、自首減
    輕暨其他法定加減原因、與加減例等一切情形，綜其全部罪
    刑之結果而為比較，再適用最有利於行為人之法律處斷（最
    高法院95年度第8次刑事庭會議決議參照）。是本案被告所
    犯刑法第266條第1項賭博罪與易服勞役之折算標準，綜合整
    體比較結果，以適用新法為有利於被告，故本件均應依新法
    處斷。
三、沒收之諭知：
    扣案之天九牌1 副、骰子22顆，係當場賭博之器具，新台幣
    4,000 元係在賭檯上之財物，均應依刑法第266 條第2 項規
    定，不論屬於被告所有與否，均沒收之。至現場扣案其餘新
    台幣46,400元，均係員警到場後，命被告及其他同案被告由
    身上自行交出者，並非當場於賭檯上所查獲，此有本院95
    年5 月10日勘驗筆錄1 紙在卷可稽，且被告及同案被告庚○○、丙○○分別於本院準備程序時供明：當場有從口袋拿出
    新台幣10,400元、24,000、12,000等現金交給警察，該現金
    並非賭資，是要給工人的工錢等語（見本院94年9 月21日、
    95年5 月10日準備程序筆錄），並與證人辛○○到庭證述之
    情節相符，因此，扣案之新台幣46400 元，非屬賭桌或兌換
    籌碼處之財物，亦非供被告為本件賭博或預備犯本件賭博罪
    之物，自不得依刑法第266 條第2 項或第38條第1 項第2款
    規定沒收，併此敘明。
據上論斷，應依刑事訴訟法第299 條第1 項前段，刑法第2 條第
1 項後段、第266 條第1 項後段、第2 項、第42條第3 項前段，
刑法施行法第1 條之1 ，判決如主文。
本案經檢察官鄭嘉欣到庭執行職務。
中    華    民    國    95    年    8     月    11    日
                  刑事第三庭審判長法  官  洪英花
                                  法  官  王沛雷
                                  法  官  汪梅芬
以上正本證明與原本無異。
如不服本判決，應於判決送達後10日內，向本院提出上訴狀。
                                  書記官  張成龍
中    華    民    國    95    年    8     月    11    日
如不服本判決，應於判決送達後10日內，向本院提出上訴狀。
附錄本判決論罪科刑依據之法條：
刑法第266條
在公共場所或公眾得出入之場所賭博財物者，處一千元以下罰金
。但以供人暫時娛樂之物為賭者，不在此限。
當場賭博之器具與在賭檯或兌換籌碼處之財物，不問屬於犯人與
否，沒收之。


司法院資訊處製作；財團法人民間司法改革基金會備份。
